臺灣高等法院臺中分院刑事裁定
111年度毒聲重字第140號
再審聲請人  
即受裁定人  鄭森文



上列聲請人即受裁定人因聲請強制戒治案件，對於本院111年度
毒抗字第435號中華民國111年5月16日確定裁定（原審案號：臺
灣彰化地方法院111年度毒聲字第157號），聲請重新審理，本院
裁定如下：
    主  文
重新審理之聲請駁回。
    理  由
壹、聲請人即受裁定人鄭森文（下稱聲請人）聲請意旨略以：聲
    請人之母親患有重症，於聲請人受觀察、勒戒期間，聲請人
    之母親難以親赴勒戒處所探視聲請人，且勒戒所因疫情將聲
    請人隔離14天，拒絕聲請人之母親、妻子至勒戒所接見聲請
    人，只能寄送日常用品給聲請人，勒戒所並未告知可以申請
    遠距、電話預約及行動接見之方式會面，且聲請人之母親年
    邁重症，聲請人之妻子智識淺薄，於情理上難認任何人都懂
    得可以使用3C產品接見，原裁定以若是有心接見，得另行預
    約遠距電話接見為由，認聲請人之家人不支持及無互動，實
    為嚴苛之認定，故請撤銷原裁定戒治處分，讓聲請人得盡速
    執行有期徒刑，早日返鄉照顧母親云云（詳參聲請人於111
    年5月23日所提出之聲明異議狀暨附件診斷證明書，見本院
    卷第3至9頁)。
貳、本件聲請書狀之名稱雖記載為「聲明異議狀」，然書狀所載
    不服之案號為本院「111年度毒抗字第435號」，內容主旨記
    載「聲明異議、重新再審」，內容說明記載「……請撤銷原裁
    定戒治處分……。」等語，並援引毒品危害防制條例第20條之
    1規定為依據。足見聲請人係對本院111年度毒抗字第435號
    （強制戒治駁回抗告）之確定裁定（下稱原確定裁定）不服
    ，而提出聲請尋求救濟，本於解釋意思表示應探求當事人之
    真意，應認聲請人上開書狀所載之真意，乃係依毒品危害防
    制條例第20條之1第1項之規定，就原確定裁定聲請重新審理
    ，合先敘明。　　
參、按「觀察、勒戒及強制戒治之裁定確定後，有下列情形之一
    ，認為應不施以觀察、勒戒或強制戒治者，受觀察、勒戒或
    強制戒治處分之人，或其法定代理人、配偶，或檢察官得以
    書狀敘述理由，聲請原裁定確定法院重新審理：一、適用法
    規顯有錯誤，並足以影響裁定之結果者。二、原裁定所憑之
    證物已證明為偽造或變造者。三、原裁定所憑之證言、鑑定
    或通譯已證明其為虛偽者。四、參與原裁定之法官，或參與
    聲請之檢察官，因該案件犯職務上之罪，已經證明者。五、
    因發現確實之新證據足認受觀察、勒戒或強制戒治處分之人
    ，應不施以觀察、勒戒或強制戒治者。六、受觀察、勒戒或
    強制戒治處分之人，已證明其係被誣告者」、「聲請重新審
    理，應於裁定確定後30日內提起。但聲請之事由，知悉在後
    者，自知悉之日起算」、「法院認為無重新審理之理由，或
    程序不合法者，應以裁定駁回之」。毒品危害防制條例第20
    條之1第1項、第2項、第4項前段分別定有明文。　
肆、經查：　　　
一、聲請人因於110年4月9日凌晨1時38分許，為警採尿時回溯72
    小時内之某時，在不詳處所，施用第一級毒品海洛因1次，
    及於同年月5日下午3、4時許，在不詳處所，施用第二級毒
    品甲基安非他命1次之犯行，經依臺灣彰化地方法院（下稱
    彰化地院）以110年度毒聲字第2號裁定令入勒戒處所執行觀
    察、勒戒，法務部○○○○○○○○附設勒戒處所（下稱雲林勒戒所
    ）經評估結果，認聲請人仍有繼續施用毒品之傾向，檢察官
    乃向彰化地院聲請強制戒治，經彰化地院以111年度毒聲字
    第157號裁定令入戒治處所強制戒治，聲請人不服提起抗告
    ，經本院於111年5月16日以111年度毒抗字第435號裁定駁回
    抗告確定（即原確定裁定）等情，業經本院調閱上開案卷之
    電子卷宗查核屬實，並有上開裁定及臺灣高等法院被告前案
    紀錄表在卷可參。
二、聲請人於原確定裁定後，雖於提出111年5月9日之里仁診所
    診斷證明書為據（見本院卷第9頁），主張其母親年邁且患
    有重症難以至勒戒處所接見，且聲請人有因疫情隔離14天，
    期間家人只能寄送日常用品，無從接見之情，原裁定認定聲
    請人的家人不支持及無互動之判斷不當云云。惟查：
　㈠上開聲請意旨主張之內容，聲請人於抗告時已提出（見毒抗4
    35卷第7至11頁之抗告補理由狀），業經原確定裁定於理由
    欄詳予說明：①聲請人因施用第一、二級毒品案件，經原審
    裁定送觀察、勒戒後，由雲林勒戒所依新修正施行之有無繼
    續施用毒品傾向評估標準說明手冊之評估結果：⒈前科紀錄
    與行為表現合計32分【毒品犯罪相關司法紀錄「9筆」計10
    分、首次毒品犯罪年齡「20歲以下」計10分、其他犯罪相關
    紀錄「6筆」計10分、入所時尿液毒品檢驗「無藥物反應」
    計0分，上開靜態因子合計30分；所內行為表現「持續於所
    內抽菸」之動態因子計2分】；⒉臨床評估合計26分【多重毒
    品濫用「有」計10分、合法物質濫用「有」計2分、使用方
    式「無注射使用」計0分、使用年數「超過1年」計10分，上
    開靜態因子合計22分，精神疾病共病「無」計0分、臨床綜
    合評估（含病識感、動機、態度、就醫意願）評定為「中度
    」計4分，上開動態因子合計4分】；⒊社會穩定度合計5分【
    工作「全職工作（水果中盤商）」計0分、家人藥物濫用「
    無」，計0分，上開靜態因子計0分；入所後家人是否訪視為
    「無」計5分、出所後是否與家人同住為「是」計0分，上開
    動態因子合計5分】，以上靜態因子及動態因子之總分合計6
    3分【靜態因子共計52分，動態因子共計11分】，經綜合判
    斷為有繼續施用毒品傾向，有該所111年4月1日有無繼續施
    用毒品傾向證明書、評估標準紀錄表在卷為憑（見毒偵891
    卷第78至79頁）；②上開評估標準紀錄表將「入所後家人是
    否訪視」列入社會穩定度之計分項目，乃勒戒處所評估受觀
    察、勒戒處分人家庭支持程度之方式，主要係考量施用毒品
    者是否有強力之家庭支持而得以遠離毒品，無論家人未訪視
    之背後原因為何，其支持強度與僅書信往返或僅寄送物資、
    匯票等方式存有差異；③依法務部○○○○○○○○○網站之公告，接
    見方式分別有「電話預約接見」、「遠距接見」、「現場預
    約接見」及「行動接見」等方式，此有法務部○○○○○○○○○網
    頁資料存卷足憑（見毒抗卷第73至79頁），疫情雖然嚴峻，
    倘聲請人家屬確有訪視意願，尚能申請以「遠距接見」或以
    「行動接見」方式辦理訪視，不受疫情之影響等語，此有原
    確定裁定在卷可稽。
  ㈡聲請意旨雖謂聲請人因借提執行觀察、勒戒，於入雲林勒戒
    所後隔離14天，家人因此無法接見云云。然聲請人係於111
    年3月1日入雲林勒戒所執行觀察、勒戒，於疫情期間，雲林
    勒戒所僅於111年5月9日曾暫停接見1日，此有雲林勒戒所有
    無繼續施用毒品傾向證明書、臺灣高等法院被告前案紀錄表
    、法務部○○○○○○○○○（與雲林勒戒所合署辦公）111年5月8日
    公告在卷可參，足見於聲請意旨所述因疫情隔離14天後，迄
    至雲林勒戒所有無繼續施用毒品傾向判定做成時（即111年4
    月1日）之期間，聲請人之家屬尚非不得以前揭多元方式（
    即「電話預約接見」、「遠距接見」、「現場預約接見」或
    「行動接見」）辦理接見。縱使聲請人之母親因年邁罹患疾
    病而行動不便，有難以到現場接見之情，亦可利用「遠距接
    見」或「行動接見」為之，而聲請人之妻子自亦得利用前揭
    多元方式辦理接見。衡情，聲請人之上開家屬既未於聲請人
    執行觀察、勒戒期間利用前揭多元方式訪視聲請人，無論其
    原因為何，均彰顯聲請人於入雲林勒戒所戒毒之過程中，有
    其家人無法提供精神支持之情況，堪認其家庭功能支持度不
    足，故上開評估標準將聲請人「入所後家人是否訪視」列入
    評估計分，並無不當。是聲請人以其因疫情隔離14天，其母
    親、妻子因此無法接見聲請人為由提起抗告，指摘彰化地院
    111年度毒聲字第157號令入戒治處所強制戒治之裁定不當，
    難認可採，原裁定因而駁回其抗告，並無違誤。
　㈢聲請人提出其母親之診斷證明書，再次主張聲請人之母親有
    罹病行動不便，及聲請人有因疫情隔離14天，其母親、妻子
    因此無法接見聲請人，非聲請人的家人不支持及無互動，請
    求撤銷原裁定戒治處分云云，經核並無發現確實之新證據足
    認受強制戒治處分之人有應不施以強制戒治之情形存在，亦
    與毒品危害防制條例第20條之1第1項其他各款所列得聲請重
    新審理之要件不合，聲請人之主張，尚非可採。
三、綜上所述，聲請意旨請求重新審理，為無理由，自應予駁回
    。
據上論斷，應依毒品危害防制條例第20條之1第4項前段，裁定如
主文。
中　　華　　民　　國　　111 　年　　6 　　月　　27  　日
                  刑事第四庭    審判長法　官  蔡名曜  
                                      法　官  邱鼎文
                                      法　官  黃玉琪　　
以上正本證明與原本無異。
不得抗告。
                                      書記官  林姿妤
　　　　　　　　　　　　　　　　　　　 
中　　華　　民　　國　　111 　年　　6 　　月　　27　　日